【裁判字號】    98,簡上,1096
【裁判日期】    990430
【裁判案由】    妨害自由等
【裁判全文】
臺灣桃園地方法院刑事判決            98年度簡上字第1096號
上  訴  人
即  被  告  丁○○原名韓德華.
            丙○○原名許寶華.
上列上訴人即被告因妨害自由等案件，不服中華民國98年10月26
日本院98年度桃簡字第887 號第一審刑事簡易判決（聲請簡易判
決處刑案號：97年度偵字第24849 號），提起上訴，本院管轄之
第二審合議庭判決如下：
    主  文
上訴駁回。
    事實及理由
一、本案經本院審理結果，認第一審以被告丁○○、丙○○均犯
    剝奪行動自由罪及普通傷害罪，適用刑法第277 條第1 項、
    第302 條第1 項、第41條第1 項前段、第51條第5 款，逕以
    簡易判決就上開2 罪分別均判處有期徒刑4 月、3 月，均定
    應執行有期徒刑6 月，並諭知如易科罰金，以新臺幣（下同
    ）1,000 元折算1 日，核其認事用法並無不合，量刑亦稱妥
    適，應予維持，並引用第一審簡易判決記載之事實及理由（
    除原判決事實及理由欄二部分，被告2 人所犯係傷害罪及剝
    奪行動自由罪，所犯上開2 罪，犯意各別，行為互殊，均應
    分論併罰，原判決誤載係犯傷害罪及「恐嚇危安罪」應分論
    併罰，自予更正，其餘均引用，詳如附件）。
二、證據能力：按被告以外之人於偵查中向檢察官所為之陳述，
    除顯有不可信之情況者外，得為證據，刑事訴訟法第159 條
    之1 第2 項定有明文。證人甲○○、乙○○於檢察官偵查中
    所為之陳述，查無顯不可信之情況，被告2 人於本院準備程
    序時已表明同意有證據能力（見本院卷第44頁），亦未指出
    並證明上開證人之證言有何顯不可信之情況，依刑事訴訟法
    第159 條之1 第2 項規定，證人甲○○、乙○○於檢察官訊
    問時所為之證述，自得為證據。
三、被告丁○○上訴意旨略以：伊未將鐵門拉下控制甲○○之行
    動，是甲○○自己摔下樓梯，伊扶他起來時有發生拉扯，但
    沒有動手打他，也沒有說斷手斷腳的話，甲○○既可隨時與
    親友及乙○○電話聯繫，何來遭妨害自由？又何以與乙○○
    聯絡之際，隻字片語未提？當時1 樓門市有會計小姐，甲○○亦未為任何呼救，甲○○所稱遭妨害自由一節顯然不實在
    云云；被告丙○○上訴意旨略以：當時伊有聽到丁○○與甲○○談得不是很愉快，聲音大了點，伊有看到丁○○到樓梯
    口拉甲○○，沒有注意甲○○有無受傷，伊多數時間待在1
    樓顧店，伊亦未對甲○○動手傷害，是甲○○自己摔倒，當
    時作生意都有客人進出，怎麼可能把鐵門拉下云云。惟查：
（一）證人甲○○於偵查中證稱：97年10月21日下午4 時許，到
      丁○○店裡找他，店裡1 樓有顧店小姐，伊與丁○○、丙○○在2 樓，丁○○一直催伊繳息，伊有帶5,000 元和車
      籍資料欲將車子抵押予丁○○，但丁○○說該車有貸款，
      殘值不足而拒絕，要伊通知伊大哥乙○○來處理，但伊想
      自己承擔就沒有打電話，後來丁○○自己打電話給乙○○
      要求到場處理，如果不來處理，就要修理伊，伊大哥表示
      要報警，丁○○表示若報警就讓伊大哥之店面開不下去，
      掛完電話，丁○○很生氣，對伊說如果今天乙○○不付錢
      ，就要讓伊斷手斷腳，丁○○、丙○○2 人都有限制伊不
      准走，叫伊在現場打電話向朋友籌錢，之後丁○○要1 樓
      小姐離開，把鐵門拉下後，丁○○就拿椅子打伊，丙○○
      則以拳頭相向，打完後手機也被他們拿走，是伊說要打電
      話找朋友來還錢，他們才把手機還伊，之後乙○○與其朋
      友就來店裡找伊，乙○○先幫伊還3 萬元予丁○○，並協
      議餘款次月20日清償，丁○○才讓乙○○將伊帶走等語（
      見偵查卷第45、46、96、97頁），於本院審理時證稱：伊
      到店裏跟丁○○表示暫時無法還款，希望可以緩1 、2 期
      利息，要把車子及車籍資料押給他，等有錢時再贖回去，
      當時丁○○、丙○○都在2 樓，丁○○不同意伊還款之方
      式，馬上翻臉，叫伊打電話找人來還錢，伊一直聯絡，找
      不到人來幫忙處理，丁○○就用他自己的電話打給乙○○
      ，並把伊手機沒收，通話完丁○○表示你哥不來處理，叫
      我修理你，今天如果沒辦法還錢，絕對讓你1 隻手1 隻腳
      出去等語，當下伊覺得狀況不對，想要跑，丁○○就向1
      樓會計喊「鐵門放下來，你先出去」，當門下降剩3 分之
      1 高度時，會計就從鐵門下方鑽出去，當時伊在樓中樓的
      2 樓，可以看見1 樓狀況，往樓梯走想要離開時，就被丙○○抓住拉到2 樓，丙○○用拳頭打伊頭、身體與手，丁○○用椅子打伊腳，打完後伊坐下沒多久，乙○○就從鐵
      門底下鑽進來，鐵門還是維持原來的高度，乙○○跟丁○○說，欠你錢一定要這樣處理嗎，甲○○先前有向丁○○
      買酒，已經先付3 萬元價金，酒還未送，乙○○表示那3
      萬元先給你，人我先帶走，後面的錢再來公司收等語（見
      本院卷第61頁反面、62頁），經核證人甲○○之前開證詞
      ，就被告2 人如何命會計小姐將電動鐵捲門放下，並恐嚇
      伊「不還錢，就讓伊1 隻手1 隻腳出去」，被告2 人如何
      毆打之情形，之後乙○○如何到場，如何將伊帶離現場等
      各節，均能鉅細靡遺明確詳述，且其於偵查、審理時所述
      遭侵害之情節核屬一致，若非親身經歷，實難想像其能編
      纂如此天衣無縫且前後一致之情節。況證人甲○○與被告
      丙○○案發前並無交情，與被告丁○○間亦無夙怨仇恨，
      應不致有甘冒偽證刑責而故意設詞構陷被告丁○○、丙○○之理。
（二）再證人甲○○上開所述，亦核與證人乙○○於偵查中證稱
      ：丁○○打電話給伊，說甲○○欠他錢，要伊過去洋酒行
      處理，說甲○○被他押在店裡，伊說沒有能力幫忙處理債
      務，丁○○即說如果不前往處理，伊會修理甲○○，伊答
      稱如果你修理甲○○，伊就會報警，丁○○就說如果伊報
      警，就要讓伊不能開店，伊便回答隨便你，後來甲○○有
      打電話給伊，表示已經被被告2 人毆打，伊到洋酒行時鐵
      門半開著，進去後到樓中樓看到甲○○在流血，衣褲都有
      破損，丁○○及丙○○把甲○○夾在中間坐著，伊問丁○○現在是幹什麼，欠你一點錢而已要這樣修理他，丁○○
      說要不到錢不然怎麼辦，被告2 人要伊給錢處理，伊告訴
      丁○○之前預付的酒錢3 萬元直接抵掉，扣除甲○○當日
      還的5,000 元，還剩55,000元，伊要丁○○1 個月後來收
      25,000元，2 個月後來收30,000元等情節大致相符（見偵
      查卷第47、97頁），並有本票3 紙、甲○○受傷照片4 張
      、敏盛醫院診斷證明書、本件案發現場照片、被告丁○○
      簽立之收據2 紙（以上見偵查卷第18至22、53、54頁），
      及被告丁○○持用之0000000000號行動電話於97年10月21
      日下午4 時41分撥打予乙○○持用之0000000000行動電話
      之通聯紀錄在卷可稽（見偵查卷第62頁），足認證人甲○○、乙○○之前揭證述堪信為真實。
（三）證人甲○○所述遭剝奪行動自由，無法離開被告丁○○經
      營之洋酒行乙節，已據證人乙○○證述伊到場時鐵門是半
      開著，甲○○雖沒有被綑綁，但被人看管著等情（見偵查
      卷第47、97頁），可見甲○○所述遭被告丁○○、丙○○
      2 人剝奪行動自由之情節並非無據，再參酌甲○○既親自
      到被告經營之洋酒行表明暫時無力償款，願以車子抵押，
      請求延緩支付利息，即理應離去，倘非遭被告2 人剝奪行
      動自由，並恫嚇今日不清償債務要斷手斷腳，甲○○豈有
      停留現場撥打電話四處籌款無著，嗣被告丁○○撥打電話
      予其兄乙○○，等待乙○○到場後用其先前預付酒錢來折
      抵甲○○積欠之債務，以換取甲○○自由離去之理。又倘
      非被告丁○○撥打電話以限制甲○○之行動自由要脅乙○○到場處理，乙○○與被告2 人間並無債務關係，又何須
      接獲被告丁○○電話後即到場當場清償甲○○之部分債務
      ，益徵乙○○證述被告丁○○於電話中表示甲○○被押在
      伊店內乙節真實可採，被告2 人辯稱未剝奪行動自由，未
      恐嚇甲○○云云，顯係事後圖卸之詞，不足採信。
（四）再依乙○○與丁○○通話中原表示不願處理甲○○債務，
      乙○○嗣後另接到甲○○電話表示已遭被告2 人毆打之情
      ，已據證人乙○○證述如前，並有甲○○持用之00000000
      00號行動電話撥打予乙○○持用之0000000000行動電話之
      通聯紀錄可佐（見偵查卷第62頁），乙○○到場時發現甲○○已受傷，桌上有擦拭血跡之衛生紙，且被告2 人要求
      乙○○處理甲○○積欠之債務等各節，在在顯示被告2 人
      因甲○○當日無法清償債務，又籌款無著，乙○○電話中
      亦表示不願處理，被告2 人氣憤之下動手毆打甲○○，極
      其可能。況衡以甲○○為體型中等、四肢健全之中年男子
      ，其上下樓自行跌倒之可能性極低，而案發當時甲○○竟
      受有右眼窩皮下血腫、右肩膀挫傷、右小腿擦傷、左手背
      擦傷等傷害，其傷勢遍佈身體各處，亦與一般自樓梯滑倒
      之情形有間，佐以被告丁○○既稱甲○○自樓梯滑倒有將
      其拉起云云，其既有扶持救護之意，何不讓甲○○就此離
      去就醫，竟待乙○○到場要求代為處理債務後，始讓甲○○帶傷離去，顯悖於常情，足見被告丁○○撥打電話予乙○○之目的，在於要求乙○○代償債務，嗣因乙○○在電
      話中表示不願處理債務並要報警之意，因而激怒被告2 人
      ，遂共同毆打甲○○，情極明灼，被告2 人辯稱係甲○○
      自己從樓梯滑倒云云，委無足採。
（五）綜上所述，本件事證明確，被告丁○○、丙○○之犯行堪
      予認定。從而，原審認被告2 人犯行明確，分別論以刑法
      第277 條第1 項之普通傷害罪、第302 條第1 項之剝奪行
      動自由罪，分別均量處有期徒刑3 月、4 月，均定應執行
      有期徒刑6 月，並諭知易科罰金之折算標準，認事用法及
      量刑均無不當。本件被告2 人仍執前詞，上訴指摘原判決
      不當，為無理由，應予駁回。
據上論斷，應依刑事訴訟法第455 條之1 第1 項、第3 項、第36
8 條、第373 條，判決如主文。
本案經檢察官施昱廷到庭執行職務。
中    華    民    國    99    年    4     月    30    日
                  刑事第一庭  審判長法  官  曾家貽
                                    法  官  俞力華
                                    法  官  張瓊華
以上正本證明與原本無異。
不得上訴。
                                    書記官  李宜娟
中    華    民    國    99    年    5     月    5     日

司法院資訊處製作；財團法人民間司法改革基金會備份。
